【裁判字號】    97,交聲,2581
【裁判日期】    971230
【裁判案由】    聲明異議
【裁判全文】
臺灣臺中地方法院交通事件裁定        97年度交聲字第2581號
原處分機關  交通部公路總局臺中區監理所
異  議  人
即受處分人  甲○○
上列異議人即受處分人因違反道路交通管理處罰條例案件，對於
交通部公路總局臺中區監理所民國97年9月2日所為之裁決（中監
違字第裁60-GE0000000號違反道路交通管理事件裁決書），聲明
異議，本院裁定如下：
    主    文
原處分撤銷。
甲○○不罰。
    理    由
一、原處分機關交通部公路總局臺中區監理所略以：異議人即受
    處分人甲○○（下稱受處分人）駕駛車號W9-2523號自用小
    客車，於民國97年7月19日11時50分許，在臺中市○○路○段
    130號處，因「使用註銷之牌照行駛」之違規，為臺中市警
    察局第二分局立人派出所警員以違反道路交通管理處罰條例
    第12條第1項第4款之規定，掣單舉發，經查車號W9-2 523
    號自小客車應檢驗日期為96年5月29日，該車不依規定期限
    參加定期檢驗達6個月以上，經掣第000000000號違規舉發，
    仍未依期限到案，已依法逕行裁決註銷牌照在案，嗣受處分
    人於應到案期日內到案，經原處分機關函詢原舉發機關調查
    結果，仍認受處分人違規事實明確，遂於97年9月2日以受處
    分人「使用註銷之牌照行駛」之違規，依道路交通管理處罰
    條例第12條第1項第4款、第2項之規定，裁處受處分人新臺
    幣（以下同）3,600元整，並扣繳牌照，受處分人於97年9月
    3 日收受裁決書後，不服裁決，於97年9月15日具狀聲明異
    議，本所依法裁處應無不合等語。
二、本件聲明異議意旨略以：受處分人因該車未接受到期檢驗以
    及牌照稅未繳之故，故本人即時未使用該W9-2523號車行駛
    於公路、道路上，只放於自家宅門前（天津路1段130-132號
    ）多時，當日警員看本人在騎樓地，就詢問該車是否為受處
    分所有，唯因沒錢繳納稅金及罰款，當場跟員警說是受處分
    人的，該警員就不分清經青紅皂白就舉發受處分人，說是未
    檢驗結果卻又在舉發通知單上填上使用在道路上，根本是不
    實。經電話聯絡當事警員，警員最後也確認受處分人所說無
    誤，但又不認錯，個好尋求法律解決，為此交通部臺中區監
    理所交通事件所為之處分，顯有違誤，為此狀請撤銷原處分
    云云。
三、按汽車使用註銷之牌照行駛者，處汽車所有人新臺幣3,600
    元以上10,800元以下罰鍰，並禁止其行駛，且牌照扣繳之，
    道路交通管理處罰條例第12條第1項第4款、第2項定有明文
    ；又人民違反法律上之義務而應受行政罰之行為，法律無特
    別規定之，雖不以出於故意為必要，仍須以過失為其責任要
    件。但應受行政罰之行為，僅須違反禁止規定或作為義務，
    而不以發生損害或危險為其要件者，推定為有過失，於行為
    人不能舉證證明自己無過失時，即應受處罰（釋字第275號
    解釋參照）。行政罰法第7條第1項規定，違反行政法上義務
    之行為非出於故意或過失者，不予處罰。參考行政罰法該條
    立法理由，現代國家基於「有責任始有處罰」之原則，對於
    違反行政法上義務之處罰，應以行為人主觀上有可非難性及
    可歸責性為前提，如行為人主觀上並非出於故意或過失情形
    ，應無可非難性及可歸責性，故第一項明定不予處罰；再現
    代民主法治國家對於行為人違反行政法上義務欲加以處罰時
    ，應由國家負證明行為人有故意或過失之舉證責任。再基於
    「基本權的最有利原則」釋字第275號解釋雖是憲法層次的
    釋示，立法機關亦應尊重，但有關人民基本權之保障，法律
    規範有不同規定時，應適用最有利於人民之條款，故行政罰
    法生效後，推定過失情形即不存在。
四、經查：
  (一)本件原處分機關因受處分人所有之車牌號碼W9-2523號自用
    小客車，未依期限於96年5月29日參加定期檢驗，且受處分
    人未依期限參加定期檢驗，已逾期6個月，原處分機關遂於
    97年3月27日，以中監違字第裁00-000000000號裁決書，裁
    處罰鍰新臺幣1,400元，並逕行註銷牌照，該裁決書對受處
    分人之上開住所地即「臺中市○○路○段132號」，以掛號方
    式郵寄，惟因未獲會晤受處分人本人，亦無受領文書之同居
    人、受雇人或應受送達處所之接收郵件人員，而於97 年4月
    3日將該通知單寄存在送達地之臺中漢口郵局，並製作送達
    通知書二份，一份黏貼於應受送達人住居所門首，另一份置
    於該受送達處所信箱，以為送達等情，此有原處分機關97年
    3月27日中監違字第裁00-00000000 0號裁決書及送達證書各
    1紙在卷可憑。是原處分機關於97年3月27日逕行註銷車號
    WO-2523號牌照及裁處受處分人1, 400元之處分，已踐行合
    法之寄存送達程序，而於寄存送達日當日起即已發生法律上
    送達之效力。是W9-2523號牌照於97年3月27日業經註銷之事
    實堪予認定。
  (二)受處分人於97年7月19日，於臺中市○○路○段130號駕駛車
    號W9-2523號自小客車，而有使用註銷牌照行駛之違規行為
    ，經警攔查舉發，有臺中市警察局舉發違反道路交通管理事
    件通知單在卷可稽。
  (三)本件受處分人否認違規，並以前詞置辯，經查證人即開單舉
    發本件違規行為之員警乙○○於本院訊問時證稱：伊與一名
    男警員正在進行巡邏勤務，伊負責查詢車輛，行經本件舉發
    地點，發現受處分人所有之車輛車牌已經註銷，而受處分人
    正由車上下車，故伊將警車迴轉到受處分人家門口，當時受
    處分人站在騎樓，伊問受處分人是否知道該車已遭註銷？受
    處分人說知道很久沒有繳燃料費，但是否被註銷受處分人不
    清楚；伊當時只有看到受處分人下車；伊不知道受處分人當
    時車子是否有發動；因為受處分人說很少在開，並沒有說受
    處分人沒有開車，伊當時是看到受處分人從車子下來，但是
    受處分人是否有開車伊不知道等語。足徵，證人亦無法證明
    受處分人確有舉發內容之違規情形，是本件原舉發機關就本
    件受處分人違規行為之認定未盡舉證之責，本件受處分人是
    否有使用註銷之牌照行駛之違規事實即屬有疑。
  (四)綜上所陳本件異議人上開所辯，尚堪採信，此外，本案復查
    無其他積極證據足以證明受處分人確於前揭時、地有違規之
    事實，從而，原處分機關遽以裁罰，即有未洽，自應由本院
    將原處分撤銷，並諭知受處分人不罰，以臻適法。
五、據上論斷，應依道路交通管理處罰條例第87條第2項，道路
    交通案件處理辦法第20條，裁定如主文。
中    華    民    國    97    年    12    月    30    日
                  交通法庭    法  官  洪挺梧
上正本證明與原本無異。
如不服本裁定，應於送達後5日內向本院提出抗告狀。
                              書記官  劉雅玲
中    華    民    國    97    年    12    月    30    日


司法院資訊處製作；財團法人民間司法改革基金會備份。
